【裁判字號】    97,交聲,206
【裁判日期】    970131
【裁判案由】    交管條例聲異
【裁判全文】
臺灣板橋地方法院交通事件裁定         97年度交聲字第161號
原處分機關  臺北市交通事件裁決所
異  議  人  甲○○
即受處分人
上列異議人因違反道路交通管理處罰條例案件對臺北市交通事件
裁決所於民國97年1 月15日分別以北市裁二字第裁22-1D0000000
、22-1D0000000、22-1D0000000、22-1D0000000、22-1D0000000
、22-1D0000000、22-1D0000000、22-1D0000000、22-1D0000000
、22-1D0000000、22-1D0000000、22-1D0000000、22-1D0000000
、22-1D0000000、22-1D0000000、22-1D0000000、22-1D0000000
、22-1D0000000、22-1D0000000、22-1D0000000、22-1D0000000
、22-1D0000000、22-1D0000000、22-1D0000000、22-1D0000000
、22-1D0000000、22-1D0000000、22-1D0000000、22-1D0000000
、22-1D0000000、22-1D0000000、22-1D0000000、22-1D0000000
、22-1D0000000、22-1D0000000、22-1D0000000、22-1D0000000
、22-1D0000000、22-1D0000000、22-1D0000000、22-1D0000000
、22-1D0000000、22-1D0000000、22-1D0000000、22-1D0000000
、22-1D0000000、22-1D0000000、22-1D0000000、22-1D0000000
號所為之裁決處分，均聲明異議，本院裁定如下：
    主  文
原處分均撤銷。
甲○○不罰。
    理  由
一、原處分意旨略以：異議人即受處分人甲○○分別於96年7 月
    10日、12日、13日、16日、17日、19日、23日、24日上午8
    時許在桃園縣龜山鄉○○○路、同年7 月25日下午2 時許在
    上開龜山鄉○○○路、同年7 月30日、31日、同年8 月1 日
    、2 日、6 日、15日、17日、21日、22日、27日上午8 時許
    在上開龜山鄉○○○路、同年8 月27日下午4 時許在上開龜
    山鄉○○○路、同年8 月29日、31日、同年9 月3 日、4 日
    、5 日、8 日、10日、11日、12日、14日、15日、17日、20
    日上午8 時許在上開龜山鄉○○○路、同年9 月20日晚間7
    時許在上開龜山鄉○○○路、同年9 月21日、24日、25日、
    26日、同年10月1 日、3 日、4 日、8 日、10日上午8 時許
    、同年10月11日下午1 時許、同年10月12日、22日上午8時
    許在上開龜山鄉○○○路、同年10月22日晚間7 時許在上開
    龜山鄉○○○路、同年10月26日、27日上午8 時許在上開龜
    山鄉○○○路，駕駛車牌號碼為1858-EM 號之自用小客車，
    在前揭道路收費停車處所停車不依規定繳費，經桃園縣政府
    交通局於96年8 月10日至11月28日間送達催繳單後，異議人
    逾期仍未依規定繳納，遂經桃園縣政府交通局逕行舉發，嗣
    異議人提出申訴，經臺北市交通事件裁決所於97年1 月15日
    依序以北市裁二字第裁22-1D0000000、22-1D0000000、22-1
    D0000000、22-1D0000000、22-1D0000000、22-1D0000000、
    22-1D0000000、22-1D0000000、22-1D0000000、22-1D00000
    00、22-1D0000000、22-1D0000000、22-1D0000000、22-1D0
    000000、22-1D0000000、22-1D0000000、22-1D0000000、22
    -1D0000000、22-1D0000000、22-1D0000000、22-1D0000000
    、22-1D0000000、22-1D0000000、22-1D0000000、22-1D000
    0000、22-1D0000000、22-1D0000000、22-1D0000000、22-1
    D0000000、22-1D0000000、22-1D0000000、22-1D0000000、
    22-1D0000000、22-1D0000000、22-1D0000000、22-1D00000
    00、22-1D0000000、22-1D0000000、22-1D0000000、22-1D0
    000000、22-1D0000000、22-1D0000000、22-1D0000000、22
    -1D0000000、22-1D0000000、22-1D0000000、22-1D0000000
    、22-1D0000000、22-1D0000000號裁決書裁決（共計49件）
    ，各裁處異議人罰鍰新臺幣（下同）三百元。
二、聲明異議意旨則略以：異議人原所登記之車籍地址臺北市○
    ○區○○路95巷41號5 樓早於95年6 月間即已出售，平日居
    住於桃園縣龜山鄉○○○路317 號8 樓之2 ，戶籍地址則遷
    至臺北縣中和市○○街143 巷106 弄6 號12樓。異議人晚間
    返家後即在上開龜山鄉○○○路附近停車，次日一早駛離上
    班，其間均未見停車費繳費單，主管機關雖稱以雙掛號寄送
    催繳通知單，然異議人因工作忙碌之故，疏忽未變更車籍地
    址，致異議人本人及親屬均未收到催繳通知單。異議人直至
    96年12月間無意間在網路上方發現本件近五十筆罰單，遂立
    即前往補繳，並負擔每筆五十元之催繳工本費用，孰知竟又
    要被處以每筆三百元之罰鍰，在異議人確實未收到催繳通知
    之情形下，實不知如何維護權益，爰請求撤銷原處分等語。
三、按汽車駕駛人在道路收費停車處所停車，未依規定繳費，主
    管機關應書面通知駕駛人於七日內補繳，並收取必要之工本
    費用，逾期再不繳納，處新臺幣（下同）三百元罰鍰，道路
    交通管理處罰條例第56條第2 項固定有明文。惟按處理違反
    道路交通管理事件，有關文書送達之程序，依行政程序法之
    規定，為違反道路交通管理事件統一裁罰基準及處理細則第
    5 條所明定，而行政程序法第72條第1 項前段規定：送達，
    於應受送達人之住居所、事務所或營業所為之，是上開通知
    駕駛人於七日內補繳停車費之書面通知，自應向異議人之住
    居所、事務所或營業所送達，始為適法。經查：
(一)異議人原雖居住於車籍地址臺北市○○區○○路95巷41號5
    樓，惟該址於95年6 月間出售後，異議人已於95年7 月31日
    將戶籍遷入臺北縣中和市○○街143 巷106 弄6 號12樓，嗣
    於97年1 月14日再遷至臺北縣林口鄉○○路○段508 號12樓
    之1 等情，有全戶戶籍資料查詢結果及異議人所提土地、建
    築改良物買賣所有權移轉契約書各一份、印花稅繳款書二份
    附卷可稽，是上開臺北市○○路95巷41號5 樓之址，自95年
    7 月31日之後，已非異議人之住居所，當無疑義。而主管機
    關通知異議人補繳本件停車費用之書面通知，僅以雙掛號向
    異議人上開原所登記之車籍地送達乙節，亦有桃園縣政府交
    通局97年1 月2 日桃交停字第0960028698號函文一份在卷可
    按，顯然本件催繳通知均未向異議人當時之戶籍地址（通常
    可認係有意設為住所）臺北縣中和市○○街143 巷106 弄6
    號12樓之址送達甚明，揆諸前揭說明，本件送達催繳通知單
    之送達程序與法尚有未合，當不生合法送達之效力，是異議
    人縱未於上開補繳書面通知所定七日期限內補繳停車費用，
    亦不符合道路交通管理處罰條例第56條第2 項所定之處罰要
    件，原處分機關未予查明，誤認催繳書面通知之送達程序合
    法，而以異議人未於規定之期限內補繳停車費，遽對異議人
    為本件裁罰，即有未洽。據此，本件異議為有理由，又異議
    人既已補繳本件停車費用及催繳之工本費用，即無再違反上
    開道路交通管理處罰條例第56條第2 項規定之可能，本院爰
    均撤銷原處分，並為不罰之諭知。
(二)至汽車所有人地址如有變更，應向公路監理機關辦理登記，
    道路交通安全規則第23條第1 項雖定有明文，惟本件異議人
    未依上開規定辦理地址變更登記，核係應否依道路交通管理
    處罰條例第16條第1 項第1 款「各項異動，不依規定申報登
    記者」之規定處罰之問題，尚不得以異議人怠於向公路監理
    機關辦理地址變更登記，即認本案之舉發通知單可僅向車籍
    地送達，仍應依前揭行政程序法第72條第1 項前段之規定向
    異議人之住居所送達，方屬合法，附此敘明。
四、據上論斷，應依道路交通案件處理辦法第20條前段，裁定如
    主文。
中    華    民    國    97    年    1     月    31    日
                  交通法庭法  官  張紹省
以上正本證明與原本無異。
如不服本裁定應於送達後五日內向本院提出抗告狀。
                          書記官  周雅玲
中    華    民    國    97    年    1     月    31    日


司法院資訊處製作；財團法人民間司法改革基金會備份。
